臺灣高等法院臺中分院刑事判決　　　　　　　　　　九十三年度上訴字第二七七號
　　上　訴　人　己○○
　　即　被　告
右上訴人因偽造文書等案件，不服臺灣苗栗地方法院九十二年度訴緝字第一０號中華
民國九十二年十二月二十四日第一審判決（起訴案號：臺灣苗栗地方法院檢察署九十
一年度偵緝字第三七號），提起上訴，本院判決如左：
      主  文
原判決撤銷。
己○○連續行使偽造私文書，足以生損害於他人，處有期徒刑拾壹月。
偽造甲○○名義之「台灣大哥大股份有限公司行動電話服務申請書」客戶簽名欄上偽
造之「甲○○」署名壹枚、偽造戊○○名義之「東信電訊ＧＳＭ９００服務申請表」
申請人簽名欄上偽造之「戊○○」署名貳枚及偽造戊○○名義之「東信電訊３０００
元折價券及合約書」申請人簽名欄上偽造之「戊○○」署名壹枚，均沒收。
      事  實
一、己○○於民國（下同）八十五年間某日，受甲○○前妻乙○○之委託欲交還甲○○之身分證予甲○○本人，惟因己○○與甲○○均未謀面，己○○乃持續保管甲○○之身分證。嗣己○○為申請行動電話供其自己使用，竟萌歹念，基於概括之
    犯意，先於八十八年五月十九日，未經甲○○之同意或授權，擅自持上開甲○○
    之身分證至苗栗縣頭份鎮○○路一一０三號全虹企業股份有限公司（下稱全虹公
    司）頭份門市部申辦行動電話，並由該公司之職員林秀珊代為填寫台灣大哥大股
    份有限公司（下稱台灣大哥大公司）行動電話服務申請書後，由己○○在該服務
    申請書之客戶簽名欄上偽造「甲○○」之署名一枚，偽造成甲○○名義之行動電
    話申請書之私文書，然後持以行使向全虹公司申請代辦台灣大哥大公司行動電話
    ，經全虹公司代辦取得台灣大哥大公司第0000000000號行動電話ＳＩ
    Ｍ卡一枚，足以生損害於甲○○及台灣大哥大公司對行動電話申請管理之正確性
    。己○○得手後，即基於意圖為自己不法利益之概括犯意，先後以上開行動電話
    多次撥打而對外通訊使用，前後共向台灣大哥大公司詐得價值新台幣（下同）六
    千一百八十九元之免費使用行動通信之財產上不法利益。復於八十八年十月間某
    日，明知一名綽號叫「阿振」之不詳姓名成年男子所交付之戊○○汽車駕駛執照
    一枚（戊○○於同年六月四日，在桃園縣中壢市○○○街口處失竊），係來路不
    明之贓物，竟仍予收受而持有之。然後於同年十月二十七日，持上開許德進之汽
    車駕駛執照，至苗栗縣頭份鎮○○路七十二號快樂通訊世界公司（下稱快樂通訊
    公司）頭份鎮分店申辦行動電話，並委由該快樂通訊公司不知情之店長吳敏浩代
    為填寫「東信電訊ＧＳＭ９００服務申請表」及「東信電訊３０００元折價券及
    合約書」，及代為在該書類之申請人簽名處偽造「許德進」之署名共三枚（包括
    服務申請表上有二枚、折價券及合約書上有一枚），偽造成戊○○名義之行動電
    話申請表及合約書之私文書，然後持以行使向快樂通訊公司申請代辦東信電訊公
    司行動電話，經快樂通訊公司代辦取得東信電訊公司第0000000000號
    之行動電話ＳＩＭ卡一枚，足以生損害於戊○○及東信電訊公司對行動電話申請
    管理之正確性。己○○得手後亦承前意圖不法利益之概括犯意，先後以上開行動
    電話多次撥打而對外通訊使用，前後共向東信電訊公司詐得價值八十一元之免費
    使用行動通信之財產上不法利益。迨至同年十一月八日，己○○駕車行經苗栗縣
    南庄鄉田美村十二鄰四灣四十七號旁，為警攔檢，當場起獲甲○○之身分證、許
    德進之汽車駕駛執照及第0000000000號行動電話ＳＩＭ卡等各一枚，
    始循線查悉上情。
二、案經苗栗縣警察局頭份分局報請臺灣苗栗地方法院檢察署檢察官偵查起訴。
      理  由
一、訊據上訴人即被告（下稱被告）己○○坦承於前開時間有分別以被害人甲○○、
    戊○○等二人之名義向全虹公司及快樂通訊公司，申請代辦取得上開台灣大哥大
    公司第0000000000號行動電話ＳＩＭ卡及東信電訊公司第00000
    00000號之行動電話ＳＩＭ卡各一枚，嗣申請後該二枚行動電話ＳＩＭ卡均
    由其在使用等事實不諱（見本院卷第四三頁、第五一頁至第五二頁、第八六頁至
    第八八頁），惟矢口否認有行使偽造私文書等犯行，辯稱：上開被害人甲○○名
    義之行動電話部分，係八十八年間因被害人甲○○中風，由被害人甲○○之前妻
    乙○○委託伊去申辦的。至上開被害人戊○○名義之行動電話部分，則係綽號叫
    「阿振」之人來應徵為伊之司機時，伊要申請行動電話給其使用，但因伊之名義
    已有二支行動電話，不能再申請，伊跟「阿振」講，結果「阿振」即拿出許德進
    之汽車駕駛執照，並由伊與「阿振」及案外人許明源一起到快樂通訊公司去申請
    ，但到該店時，「阿振」並未進去，由伊與許明源進去申辦的，而上開東信電訊
    ＧＳＭ９００服務申請表及東信電訊３０００元折價券及合約書等書類係由該店
    之店長吳敏浩代為填寫的，被害人戊○○之署名亦係吳敏浩所簽，並非伊所偽簽
    云云。惟查（一）右開冒用被害人甲○○之名義申請台灣大哥大公司第0000
    000000號行動電話ＳＩＭ卡之事實，迭據被告於偵查及原審審理時分別供
    認不諱（見一五號偵查卷第一八頁、三七號偵查卷第二五頁、第三九頁、四二三
    號原審卷第二三頁、第三二頁及一０號原審卷第四四頁、第六八頁、第七二頁）
    ，核與被害人甲○○指訴之情節相符，並有台灣大哥大公司行動電話服務申請書
    影本一份及贓物認領保管單一紙等在卷可稽（見五五三四號偵查卷二０頁、第三
    二頁）。至證人乙○○於本院準備程序時雖到庭證稱其於八十五年間曾持被害人
    甲○○之身分證請被告代辦甲○○之行動電話，但其同時亦證稱：「被告拿被害
    人甲○○之身分證後一個月，我有打電話給被告，問他行動電話有無辦好了，被
    告說他有去辦，叫我有空去拿，但當時我身體不好回娘家休養，所以一直沒有去
    拿」「我八十八年時並沒有再委託被告去辦甲○○名義的行動電話」各等語（見
    本院卷第六五頁），與被告上開所辯，關於委託之時間顯有不符，況被害人甲○○於本院準備程序時亦到庭明確陳稱：「我太太乙○○不可能委託被告去申請行
    動電話」等語（見本院卷第四二頁），足見被告此部分所辯顯係事後圖卸之詞，
    證人乙○○上開所供顯係迴護被告之詞，均不足採。至被害人甲○○事後與被告
    和解後，翻異前供，改稱：「我前妻乙○○說她有委託被告辦行動電話要給我使
    用」等語，亦係事後迴護被告之詞，亦不足取。（二）右開冒用被害人戊○○名
    義申請東信電訊公司第0000000000號行動電話ＳＩＭ卡之事實，亦據
    被告於原審調查及審理時分別自白不諱（見四二三號原審卷第二四頁、一０號原
    審卷第四四頁至第四五頁、第六八頁、第七二頁），核與被害人戊○○指訴之情
    節相符（見五五三四號偵查卷第九頁至第十頁）。且證人即快樂通訊公司頭份鎮
    分店店長吳敏浩於偵查時亦到庭結證稱：「上開東信電訊ＧＳＭ９００服務申請
    表及東信電訊３０００元折價券及合約書上之戊○○基本資料及簽名是我所寫，
    當時肯定是被告己○○一人拿證件來申請的」等語（見三七號偵查卷第三九頁反
    面至第四０頁）。另右開行動電話申請後均由被告在使用，亦據被告直承在卷（
    見本院卷第四三頁），苟非被告所申請，豈會申請後均由被告在使用？此外並有
    東信電訊ＧＳＭ９００服務申請表及東信電訊３０００元折價券及合約書等影本
    各一份、贓物認領保管收據一紙等附卷可按（見三七號偵查卷第五０頁至第五一
    頁、五五三四號偵查卷第一九頁），足證被告此部分所辯亦係飾卸之詞，不足採
    信。又被告於九十二年十二月四日原審準備程序時，陳稱上開被害人戊○○之署
    名係其所簽，其此部分所供與事實不符，不足憑採，併此敘明。（三）被告未經
    被害人甲○○、戊○○等人之同意或授權，擅自冒用被害人甲○○、戊○○等人
    之名義申請上開行動電話ＳＩＭ卡，自足生損害於被害人甲○○、戊○○及台灣
    大哥大公司、東信電訊公司對行動電話申請管理之正確性。另被告申請取得上開
    行動電話後，先後以上開行動電話多次撥打而對外通訊使用，使其分別取得六千
    一百八十九元及八十一元之免費使用行動通信之財產上不法利益，亦據證人即台
    灣大哥大公司之資訊管理工程師丁○○及東信電訊公司之專案經理丙○○等二人
    分別陳述在卷（見五五三四號偵查卷第一三頁反面、第一六頁），足見被告主觀
    上具有不法利益之意圖甚明。（四）綜上所述，足證被告上開所辯顯係飾卸之詞
    ，不足採信，是罪證明確，其犯行堪以認定。又證人吳敏浩於偵查時已到庭陳述
    明確，核無再傳喚之必要。另被告雖具狀請求傳訊證人許明源，用以證明上開東
    信電訊之行動電話並非其申請使用云云，但查被告前往快樂通訊公司申請上開東
    信電訊行動電話時，僅由被告一人前往該公司申請，已據證人吳敏浩證述明確，
    且被告於原審亦已自白此部分犯罪，及於本院準備程序時自承該行動電話申請後
    係由其本人在使用，已如前述，事證已至臻明確，是本院認亦無傳訊證人許明源
    之必要。又被告於本院審判程序同意證人丁○○、丙○○、甲○○、戊○○等人
    於審判外之陳述作為證據（見本院卷第四一頁至第四二頁），且本院審酌該言詞
    陳述作成時之情況，認為適當，故該證人之警詢筆錄自有證據能力。另證人吳敏
    浩於偵查中向檢察官所為之上開陳述，並無顯有不可信之情況，依刑事訴訟法第
    一百五十九條之一第二項之規定，亦有證據能力。均附此說明。
二、核被告所為，係犯刑法第二百十六條、第二百十條之行使偽造私文書罪、同法第
    三百三十九條第二項之詐欺得利罪及同法第三百四十九條第一項之收受贓物罪。
    又被告接續在上開「東信電訊ＧＳＭ９００服務申請表」、「東信電訊３０００
    元折價券及合約書」申請人簽名欄上偽造戊○○署名之行為，係基於一個偽造文
    書犯意之決定，以達成其同一犯罪之各個舉動，應屬當次偽造行為之接續行為，
    而應僅論以一個偽造文書罪。又被告偽造被害人甲○○、戊○○署名之行為，係
    偽造私文書之部分行為；偽造私文書後持以行使，偽造之低度行為已為行使之高
    度行為所吸收，均不另論罪。又被告先後行使偽造私文書、詐欺得利犯行，均係
    犯罪構成要件相同，顯係基於概括犯意反覆為之，均為連續犯，應分別論以一罪
    ，並加重其刑。至被告所犯上開行使偽造私文書、詐欺得利及收受贓物等罪間具
    有方法結果關係，應依牽連犯之規定，從一重之行使偽造私文書罪處斷。另被告
    先後多次撥打行動電話門號，而詐得無須支付電信費用之不法利益，係犯刑法第
    三百三十九條第二項之詐欺得利罪，公訴人認係犯同法第三百三十九條之一第二
    項之罪，起訴法條尚有未洽，應予變更。又被告利用不知情之快樂通訊公司頭份
    鎮分店店長吳敏浩在「上開東信電訊ＧＳＭ９００服務申請表」及「東信電訊３
    ０００元折價券及合約書」上之申請人簽名處偽簽「戊○○」之署名，此部分為
    間接正犯。原審予以論罪科刑，固非無見，惟查（一）被告向全虹公司及快樂通
    訊公司申請上開台灣大哥大及東信電訊行動電話ＳＩＭ卡，雖係冒名申請，但均
    有付費，故並不成立刑法第三百三十九條第一項之詐欺取財罪（公訴人亦未就此
    部分起訴），原判決認被告亦成立刑法第三百三十九條第一項之詐欺取財罪，已
    有未合。（二）原判決就起訴法條所指之刑法第三百三十九條之一第二項之罪變
    更為同法第三百三十九條第二項之詐欺得利罪，及擴張判決及於刑法第三百三十
    九條第一項之詐欺取財罪，均未依法於準備程序或審判期日踐行告知之義務，所
    踐行之訴訟程序，自屬違法。（三）又上開被害人戊○○名義之「東信電訊ＧＳ
    Ｍ９００服務申請表」申請人簽名欄上偽造之「戊○○」署名共有二枚（見三七
    號偵查卷第五一頁），原判決認僅偽造一枚，且僅宣告沒收一枚，尤有違誤。（
    四）「上開東信電訊ＧＳＭ９００服務申請表」及「東信電訊３０００元折價券
    及合約書」上之申請人簽名處「戊○○」署名均係快樂通訊公司頭份鎮分店店長
    吳敏浩所代簽，並非被告所親簽，已如前述，原判決認係被告所親簽，與事實不
    符，亦有可議。被告上訴意旨否認犯罪，雖無理由，但原判決既有上述可議之處
    ，應由本院將原判決予以撤銷改判。爰審酌被告犯罪之動機、目的、手段，犯罪
    所生之危害尚非重大及犯罪後已與被害人甲○○達成和解，且已繳納詐得之通信
    費（有和解書一份及繳費收據二紙在卷可按）等一切情狀，量處被告如主文第二
    項所示之刑，以示懲儆。至偽造甲○○名義之「台灣大哥大股份有限公司行動電
    話服務申請書」客戶簽名欄上偽造之「甲○○」署名一枚、偽造戊○○名義之「
    東信電訊ＧＳＭ９００服務申請表」申請人簽名欄上偽造之「戊○○」署名二枚
    及偽造戊○○名義之「東信電訊３０００元折價券及合約書」申請人簽名欄上偽
    造之「戊○○」署名一枚，均應依刑法第二百十九條之規定宣告沒收。
三、據上論結，應依刑事訴訟法第三百六十九條第一項前段、第三百六十四條、第二
    百九十九條第一項前段、第三百條、刑法第五十六條、第二百十六條、第二百十
    條、第三百三十九條第二項、第三百四十九條第一項、第五十五條、第二百十九
    條、罰金罰鍰提高標準條例第一條前段，判決如主文。
本案經檢察官庚○○到庭執行職務。
中      華      民      國     九十三     年      四     月    十三     日
                                   臺灣高等法院臺中分院刑事第八庭
                                         審判長法  官  羅  得  村
                                               法　官  陳  毓  秀
                                               法  官  劉  榮  服
右正本證明與原本無異。
如不服本判決應於收受送達後十日內向本院提出上訴書狀，其未敘述上訴之理由者並
得於提起上訴後十日內向本院補提理由書（均須按他造當事人之人數附繕本）。
                                               書記官  陳  俞  豪
中     華     民     國     九十三     年      四      月     十四      日
附錄論罪科刑法條
刑法第二百十條：
偽造、變造私文書，足以生損害於公眾或他人者，處五年以下有期徒刑。
刑法第二百十六條：
行使第二百十條至第二百十五條之文書者，依偽造、變造文書或登載不實事項或使登
載不實事項之規定處斷。
刑法第三百三十九條第二項：
以前項方法得財產上不法之利益或使第三人得之者，亦同。
前二項之未遂犯罰之。
                                                              　　　　　Ｆ
